臺灣高等法院臺中分院刑事判決
111年度侵上訴字第2號
上  訴  人  
即  被  告  林瑋傑



選任辯護人  張仕賢律師
上列上訴人即被告因妨害性自主罪案件，不服臺灣臺中地方法院
110年度侵訴字第53號，中華民國110年11月10日第一審判決（起
訴案號：臺灣臺中地方檢察署110年度偵字第3713號），提起上
訴，本院判決如下：
    主  文
上訴駁回。
    犯罪事實
一、丙○○係代號BQ000-A109103D（真實姓名詳卷，民國00年00月
    生，下稱甲○）之表哥，當甲○於109年6月3日偕同女友即代
    號BQ0000-A109103B（下稱乙○，真實姓名詳卷，96年4月生
    ）及乙○同學即代號BQ000-A109103（真實姓名詳卷，民國00
    年00月生，下稱乙○）自屏東縣住處不告而離家出走，先一
    起在高雄市區遊玩，迄同年月5日再與丙○○在高雄市新左營
    火車站會合後，丙○○即與甲○、乙○、乙○一同搭乘火車前往
    臺中市，並前往丙○○祖母住處（臺中市○○區○○里○○路0巷0號
    ）居住數日。嗣於同年月10日凌晨，四人又一同前往丙○○友
    人即真實姓名年籍不詳、綽號「小隻」位於臺中市○區○○路0
    0號住處（起訴書及原審判決均誤載為：臺中市烏日區中港
    路附近，應予更正）居住。丙○○已知悉乙○係未滿14歲之女
    子，仍於同（10）日凌晨2時許，在「小隻」上址住處房間
    內，見同床就寢之甲○、乙○在旁愛撫性交，即燃起私慾，基
    於對未滿14歲女子為強制性交之犯意，不顧一旁亦同床就寢
    乙○之拒絕反對，強行脫去乙○之內褲及外褲，以手指插入乙
    ○陰道之方式，對乙○強制性交1次。嗣因甲○、乙○與乙○於同
    年月14日返回屏東縣住處後，乙○之家長認丙○○涉嫌略誘報
    警偵辦（此部分業經臺灣屏東地方檢察署為不起訴處分確定
    ），始查悉上情。
二、案經屏東縣政府警察局枋寮分局報告臺灣屏東地方檢察署檢
    察官陳請臺灣高等檢察署檢察長核轉臺灣臺中地方檢察署檢
    察官偵查起訴。
    理    由
一、程序部分：
    按性侵害犯罪防治法所稱性侵害犯罪，係指觸犯刑法第221
    條至第227條及其特別法之罪；司法機關所製作必須公示之
    文書，不得揭露被害人之姓名、出生年月日、住居所及其他
    足資識別被害人身分之資訊；又司法機關所製作必須公開之
    文書，亦不得揭露足以識別前項兒童及少年身分之資訊，性
    侵害犯罪防治法第2條第1項、第12條第2項、兒童及少年福
    利與權益保障法第69條第2項規定分別定有明文。本件被告
    丙○○所犯刑法第222條第1項第2款罪名，係屬性侵害犯罪防
    治法所稱之性侵害犯罪，因判決係屬必須公示之文書，為避
    免被害人乙○身分遭揭露，爰依上開規定，對於被害人乙○及
    有密切關連之證人甲○、乙○之真實年籍姓名均予以隱匿（詳
    卷內真實姓名對照表），以保護被害人，先予敘明。
二、證據能力：
    本判決認定事實下述所引用之被告以外之人於審判外之言詞
    或書面證據等供述證據，檢察官、被告及辯護人在原審及本
    院行準備程序及審理時均同意作為證據使用，復經本院審酌
    認該等證據之作成無違法、不當或顯不可信之情況，依刑事
    訴訟法第159條之5第1項規定，均有證據能力；又本案認定
    事實引用之卷內其餘非供述證據，並無證據證明係公務員違
    背法定程序取得，依同法第158條之4規定反面解釋，亦均有
    證據能力。
三、認定犯罪事實所憑之證據及理由：
    訊據被告於本院審理時固坦承有於上揭時地，將手指插入被
    害人乙○陰道，然矢口否認有何違背乙○意願之情事，辯稱與
    乙○係合意從事性交行為；另於偵查、原審審理，及本院行
    準備程序時，則矢口否認有何上開強制性交之犯行，辯稱：
    我當時不清楚乙○未滿14歲，證人乙○說她13歲，乙○說她14
    歲，只知道乙○與乙○都是國一生，且我係合意撫摸乙○，並
    未違反乙○意願，亦未以手指插入乙○陰道內云云。辯護人亦
    辯稱：乙○於事發後仍與被告一同吃東西，有說有笑，難認
    有何違反意願情形，且乙○於警詢時及偵查中就被告以手指
    插入陰道後，究係自己將手指拿出或由乙○將被告手指拿出
    乙事，有前後證述不一情形；又乙○於警詢時表示手指插入
    陰道不會痛或不會不舒服，則被告是否有將手指插入陰道，
    亦有疑問；再者，乙○於警詢時作證並無哭泣或緊張情形，
    但於原審審理時作證完有哭泣情況，是其作證情況有異常，
    是否有人要乙○指證被告，不得而知云云。經查：
　㈠本件案發地點，起訴書及原審判決固均記載為：被告友人「
    小隻」位於臺中市烏日區中港路附近之住處；然查臺中市烏
    日區並無「中港路」之路名，而觀之卷附甲○、乙○及乙○分
    別於警詢及偵查中之證述，均稱「小隻」之住處，係在臺中
    市中區中港路（或併記載臺灣大道）附近，並未曾證述烏日
    區中港路之地點。乃起訴書未細究該等證述，逕為記載「臺
    中市烏日區中港路附近」；原審法院審理期間，亦延續該記
    載之前提而為詢問，且載明於原判決。又被告之選任辯護人
    於原審所提刑事辯護意旨狀，已陳明本件案件發生地點即「
    小隻」之住處，為臺中市○區○○路00號，並附該址內外部照
    片佐證，經本院質之被告亦確認該址無訛（見本院卷第245
    、288、289頁）。參以甲○、乙○及乙○，均非臺中市住民，
    且因臨時離家隨同被告前往臺中市，對臺中市街道不熟，只
    能聽聞被告陳述相關地點、路名，而臺中市中區中山路係平
    行相鄰於臺灣大道，臺灣大道則為原臺中港路（一般人多簡
    稱「中港路」）及其延伸至火車站路段（原為中正路）之新
    路名，足以佐證甲○、乙○及乙○所證述「小隻」之住處，應
    係被告前述確認之臺中市○區○○路00號。故本件案發地點，
    應予更正，合先敍明。
　㈡被告於上開時間，因乙○與同學乙○及乙○男友甲○一同離家遊
    玩，而帶同乙○等3人前往臺中市，先同住被告祖母住處後，
    再轉借住被告友人「小隻」前揭住處，在「小隻」住處同宿
    時，雖知乙○未滿14歲，仍不顧乙○之拒絕、反對，強行脫去
    乙○之內褲及外褲，以手指插入乙○陰道，對乙○強制性交1次
    之事實，有乙○於原審審理時證稱：「（檢察官問：【提示1
    09年8月6日警詢筆錄第3頁】妳回答當時妳們有四個人在現
    場，當時那對情侶說要在我們面前打砲，丙○○當時看到那對
    情侶這樣他也想要，所以就脫我的褲子，大概時間是在109
    年6月10日凌晨2點左右，是否如此？)警詢筆錄記載是事實
    。」、「(檢察官問：【提示109年8月6日警詢筆錄第4頁】
    妳回答當時丙○○躺在我左手邊，我閨蜜乙○躺在我右手邊，
    閨蜜男友甲○躺在閨蜜的右邊，當時的情況是否如此？)是。
    」、「(檢察官問：當時被告要脫妳的褲子時，妳拉著褲子
    不讓他脫，但是他還是把妳的褲子脫掉，是否如此？) 好像
    是吧。」、「(檢察官問：當時被告的手指有無伸入妳的陰
    道內？)有。」、「(檢察官問：當時妳如何反應？)我有把
    他推開。」、「(檢察官問：妳的意思是否不要被告這樣做
    ？)我有拒絕，我不要被告這樣做。」、「(檢察官問：當時
    乙○跟妳也是同班同學嗎？)乙○是我隔壁班同學，都是國一
    下的學生。」、「(檢察官問：當時被告是否知道妳幾歲？)
    他知道。」、「(檢察官問：被告為何會知道妳幾歲？)我有
    跟他提過。」、「(檢察官問：妳當時有無跟被告說妳的出
    生年月日？)他知道。」、「(檢察官問：被告當時知道妳是
    未滿14歲？)對。」等語可按(見原審卷P263至266)。而乙○
    上開證述則核其警詢時之證述(見原審卷P193至196之乙○108
    年8月6日警詢光碟原審勘驗筆錄)，及其與證人乙○間對話紀
    錄顯示「乙○：難道他(即被告)沒有把手伸進去嗎?」等對話
    內容(見他卷P93至94)，以及安泰醫療社團法人安泰醫院受
    理疑似性侵害事件驗傷診斷明書所載「乙○主訴：被害人在
    加害人朋友家的房間裡，加害人用手指插入被害人陰道，……
    」等語(見10234卷密封資料袋)，相互一致。參之乙○與被告
    並無怨隙，且其於警詢時更表明「(你是否要對丙○○提出告
    訴?為什麼?)不想。不想害到他」等語(見警卷P8)，實難認
    其何誣指被告之動機，是乙○上開證述應屬可信。
　㈢證人乙○於原審審理時證稱：「（檢察官問：【提示109年偵
    字第10234號卷第12頁】妳當時說妳的年紀是13歲，妳有認
    識被告，是妳前男友〈甲○〉的表哥，當時沒有開燈，是誰開
    的燈我忘記了，一開始燈是亮的，後來誰關的我不知道，我
    看到被告好像把乙○的褲子脫下，乙○也有做反抗的動作，乙
    ○有拉著自己的褲子不讓被告脫，有把被告推開，被告還是
    沒有停手就把乙○的褲子脫下來，是否實在？)是。」、「(
    檢察官問：後來有問妳脫下來之後，被告有做什麼，妳回答
    他把自己的褲子脫下來，他用手插入乙○的陰道，多久有沒
    有動我就不知道，被告自己有起來戴保險套，被害人有去放
    一首歌，結果被告的生殖器就軟掉，乙○就起身去廁所，是
    否有此事？)是。」、「(檢察官問：妳當時跟被害人乙○都
    是還在讀國中？)對。」、「(檢察官問：那時候是國一嗎？
    )是。」、「(檢察官問：妳在警詢及偵查中所述是否都是照
    實說的？)是的。」、「(檢察官問：【提示109年度他字第2
    063號卷第93至94頁】這是妳跟何人的對話內容？)我跟乙○
    的對話內容，這是我的手機。」、「(檢察官問：當時被害
    人有說難道他沒有把手伸進去嗎，你們都知道你們都是證人
    ，可是你們偏偏站在哥哥那邊，你們這樣做對嗎？妳說因為
    不想讓哥哥被關，是何意？)在講說被告能不能不要被關，
    我也不知道當時的想法。」、「(辯護人張仕賢律師問：妳
    有看到被告的手指頭插入乙○的陰道內？)就瞄過去好像有看
    到。」、「(辯護人張仕賢律師問：當時妳看到被告的手是
    如何動？) 有進出。」等語 (見原審卷P282至284、P291)。
    另證人甲○於原審審理時亦證稱：「(檢察官問：當時乙○、
    乙○就讀幾年級？)……，當時13歲。」、「(檢察官問：【提
    示甲○109.10.24警詢筆錄第二頁】你說當時被告跟乙○在床
    上有抱在一起，被告有要脫乙○的褲子，乙○說不要，當時是
    否照你的意思陳述？)對。」、「(檢察官問：【提示甲○109
    .12.1偵查筆錄】你說當天我們四個人都躺在床上，一開始
    燈是亮的，是我去關燈，關燈之後，我還看得到一點點，後
    來我看到被告有脫乙○的褲子，在脫的過程中乙○有說不要，
    當時是否照你的記憶陳述？)是。」、「(檢察官問：當時你
    說被告有脫上衣，褲子拉到一半，沒有全脫，生殖器有露出
    來，有去戴保險套，但是沒有插進去，是否如此？)是。」
    、「(檢察官問：有問你為何被告沒有成功插入，你說因為
    乙○有說不要，所以被告才沒有插，是否如此？)對。」等語
    (見原審卷P297至299)。按照曾向乙○表示「被告能不能不要
    被關」之證人乙○，及與被告誼屬表親之證人甲○所為上開證
    述內容，亦核與乙○上開證述大致相符，且案發當時乙○係與
    乙○比鄰而臥，甲○再與乙○比鄰而臥，彼等與被告、乙○同床
    應不難察覺被告之相關動作舉止，益徵乙○上開證述確屬可
    信。被告空言辯稱未違反乙○意願，或未以手指插入乙○陰道
    之情，顯係卸責之詞，不足為採。再被告亦未否認當時知道
    乙○為國一生，而可輕易知悉或推認乙○未滿14歲，堪認被告
    有上開對未滿14歲乙○為強制性交犯行。
  ㈣至乙○固於本件案發之後仍與被告一同吃東西、聊天；然衡之
    乙○係與同學乙○，及乙○男友甲○，未知會彼等家長即擅自離
    家遊玩，並由被告帶同前往人生地不熟之臺中市遊蕩，由被
    告安排居所及生活所需物品，於該等情境下，對被告仍有相
    當之依賴，其或有因此而選擇暫時隱忍不發之考量，自不得
    依此反推被告並未違反乙○意願。而乙○就被告以手指插入陰
    道後，究係自己將手指拿出或由乙○將被告手指拿出乙事，
    所為證述縱前後不一，所影響者僅係無法確定被告手指插入
    乙○陰道後，係自己或由乙○將其手指拿出而已，尚無從反證
    乙○證稱被告以違反意願方式插入陰道乙事，亦屬虛偽。又
    手指插入陰道之感覺本因人而異，乙○表示手指插入陰道不
    會痛或不會不舒服，並無明顯背離常情或經驗法則，實無從
    因此推認被告並未以手指插入乙○陰道。再者，證人作證時
    情緒反應之影響因素甚多，如作證之時間及環境、作證時有
    無利害關係人在場或家人陪同在場、作證時所詢問題內容等
    均屬之。自不得因乙○於警詢時及原審審理時之情緒反應不
    同，即認乙○證稱上情係屬虛偽，更無從因此推認乙○有誣指
    被告之情形。是辯護人上開所辯，亦無可採。
　㈤另安泰醫療社團法人安泰醫院受理疑似性侵害事件驗傷診斷
    明書所載「案發三周前被害人有和男朋友發生性行為」等語
    (見10234卷密封資料袋)，僅足以說明乙○經診斷發現之處女
    膜傷勢，無法確認是否因被告行為所致，但無從依此佐證被
    告並無違反意願或未以手指插入乙○陰道，自不待言。此外
    ，復有乙○指認被告照片、屏東縣政府警察局枋寮分局指認
    犯罪嫌疑人紀錄表（乙○指認被告）、屏東縣政府警察局指
    認犯罪嫌疑人紀錄表（乙○指認被告）、屏東縣政府警察局
    指認犯罪嫌疑人紀錄表（甲○指認被告）、乙○自繪現場圖、
    證人手繪現場圖(見警卷P13、P14至15、P16、P17、P24、P2
    5至27)、代號與真實姓名對照表(見不公開卷P3至15)等資料
    附卷可佐。是本案事證明確，被告上開犯行堪予認定，應依
    法論罪科刑。
 四、論罪科刑：
  ㈠按「稱性交者，謂非基於正當目的所為之下列性侵入行為：
    一、以性器進入他人之性器、肛門或口腔，或使之接合之行
    為。二、以性器以外之其他身體部位或器物進入他人之性器
    、肛門，或使之接合之行為。」刑法第10條第5項定有明文
    。本件被告已知乙○未滿14歲，仍不顧乙○之拒絕、反對，強
    行脫去乙○之內褲及外褲，並以手指插入乙○陰道，核其所為
    ，係犯刑法第222條第1項第2款之對未滿14歲女子犯強制性
    交罪。
  ㈡原審法院因認被告罪證明確，適用上揭論罪科刑法律規定，
    以被告之責任為基礎，審酌：1.被告為逞私欲，對未滿14歲
    之乙○為上開強制性交行為，侵害乙○性自主決定權，並造成
    乙○身心受創，所為顯有不該，應予非難。2.被告否認犯行
    之犯後態度。3.被告於本案犯行前並無犯罪紀錄之素行情形
    ，有臺灣高等法院被告前案紀錄表在卷可參。4.被告自陳之
    智識程度、經濟狀況（見原審卷P310）暨其犯罪手段、所生
    實害及危險情形等一切情狀，量處有期徒刑7年2月，以示懲
    戒。經核其認事用法均無違誤，量刑亦係按法定本刑從輕酌
    處，而無苛酷或違反罪刑相當原則情事，應予維持。被告上
    訴意旨或否認以手指插入乙○陰道為性交行為，或否認違反
    乙○意願為手指插入陰道行為，並執以指摘原判決不當，並
    無理由，應予駁回。
據上論斷，應依刑事訴訟法第368條，判決如主文。
本案經檢察官蔡雯娟提起公訴，檢察官甲○○到庭執行職務。 
中　　華　　民　　國　　111 　年　　4 　　月　　13　　日
            刑事第三庭  審判長法　官　楊  真  明
                              法　官　楊  欣  怡
                              法　官　邱  顯  祥     
以上正本證明與原本無異。
如不服本判決應於收受送達後20日內向本院提出上訴書狀，其未
敘述上訴之理由者，並得於提起上訴後20日內向本院補提理由書
（均須按他造當事人之人數附繕本）「切勿逕送上級法院」。因
疫情而遲誤不變期間，得向法院聲請回復原狀。

                              書記官  陳  緯  宇
　　　　　　　　　　　　　　　 
中　　華　　民　　國　　111 　年　　4 　　月　　13　　日
附錄論罪科刑法條：
刑法第222條
犯前條之罪而有下列情形之一者，處 7 年以上有期徒刑：
一、二人以上共同犯之者。
二、對未滿十四歲之男女犯之者。
三、對精神、身體障礙或其他心智缺陷之人犯之者。
四、以藥劑犯之者。
五、對被害人施以凌虐者。
六、利用駕駛供公眾或不特定人運輸之交通工具之機會犯之者。
七、侵入住宅或有人居住之建築物、船艦或隱匿其內犯之者。
八、攜帶兇器犯之者。
前項之未遂犯罰之。